臺灣高等法院高雄分院刑事裁定
111年度毒抗字第114號
抗  告  人  
即  被  告  謝清訛



上列抗告人因聲請觀察勒戒案件，不服臺灣橋頭地方法院中華民
國111年2月22日裁定(111年度毒聲字第93號)，提起抗告，本院
裁定如下：
    主  文
抗告駁回。
    理  由
一、原裁定意旨略以：抗告人即被告甲○○（下稱抗告人）於民國
    110年9月7日19時許，在高雄市○○區○○路00號居所施用第一
    級毒品海洛因及第二級毒品甲基安非他命，為警查獲並採尿
    後，送驗結果呈嗎啡、安非他命及甲基安非他命陽性反應，
    因而裁定被告應令入勒戒處所觀察、勒戒等旨。
二、抗告意旨略以：抗告人先前並無毒癮，此次係受第一次查獲
    ，經查獲後已下定決心戒毒，主動接受戒毒治療，目前均無
    施用毒品傾向，且有穩定工作，無需入勒戒處所執行觀察、
    勒戒之必要。而抗告人目前與配偶同住，需照顧65歲母親、
    有精神問題之胞兄及年僅5歲幼子，家庭收入係由抗告人及
    配偶工作支撐，如抗告人與配偶均需入勒戒處所執行觀察、
    勒戒，家庭經濟及照顧將頓失依靠。原審裁定違反比例原則
    ，為此提起抗告，請求撤銷原裁定（見本院卷第7至9頁）。
三、本院查：
  ㈠抗告人於109年9月7日19時許，因施用第一級毒品海洛因及第
    二級毒品甲基安非他命為警查獲之事實，有被告之自白、毒
    品危害防制條例嫌疑人尿液採證代碼表及正修科技大學超微
    量研究中心尿液檢驗報告可佐，檢察官聲請觀察、勒戒，原
    審因而依法為觀察、勒戒裁定等情，業經本院核閱原審卷證
    屬實。
  ㈡按毒品危害防制條例第20條第1項、第3項、第24條第1項規定
    ，初犯或三年後再犯同條例第10條之施用毒品罪者，檢察官
    應聲請法院裁定，或少年法院（地方法院少年法庭）應先裁
    定，令被告或少年入勒戒處所觀察、勒戒，其期間不得逾二
    月。檢察官亦得先依刑事訴訟法第253條之1第1項、第253條
    之2第1項第6款之規定，為附命完成戒癮治療之緩起訴處分
    ，或於少年法院（地方法院少年法庭）依少年事件處理法為
    處理。上開令入勒戒處所觀察、勒戒，以及附命完成戒癮治
    療之緩起訴處分，前者為拘束人身自由、後者為非拘束人身
    自由之保安處分，二種保安處分之目的雖均為使受處分人獲
    致戒除毒品之處遇措施，然二者就憲法上人身自由之基本權
    利干預程度並不相同。以此而言，對於初犯或三年後再犯毒
    品危害防制條例第10條施用毒品罪者，檢察官依據同條例第
    20條第1項、第3項或第24條第1項規定，令被告入勒戒處所
    觀察、勒戒，或為附命完成戒癮治療之緩起訴處分，其裁量
    權限自應受到合義務裁量及比例原則之拘束，法院就此即有
    實質妥當性之審查權限。至於實質妥當性審查權之審查強度
    與密度為何，自應依據施用毒品者之各項具體狀況，本於比
    例原則審查檢察官之裁量權是否有逾越與濫用之情事，而存
    有明顯重大瑕疵，作為實質審查基準。
　㈢經查：⒈檢察官聲請抗告人應予觀察、勒戒，業已考量抗告人
    前於緩起訴處分期間有多次再犯施用情形（見毒偵2317卷第
    37至41頁），且依抗告人所指前往醫院接受戒毒治療期間（
    見本院卷第11頁診斷證明書，期間為109年9月起至111年3月
    ），雖無驗尿得出陽性反應情形，但有3次違規未報到或未
    驗尿（見毒偵2317卷第37頁），因而經檢察官認應以聲請觀
    察、勒戒為宜，原審就上情雖未予以考量（見原審裁定第2
    頁中段未載明於裁定理由），但經本院審核後，檢察官已就
    令抗告人入勒戒處所觀察、勒戒，或為附命完成戒癮治療之
    緩起訴處分妥為考量，是就裁量權限之形式合法性及妥當性
    審查而言，原審經核仍無違誤。⒉抗告人自90年間起已有多
    次施用毒品犯行，有抗告人之臺灣高等法院被告全國前案紀
    錄表可查（見本院卷第29至41頁），抗告人主張本次係初犯
    施用毒品罪而應受非監禁之戒癮治療處遇，顯屬無據。至於
    抗告人所陳家庭因素，核屬檢察官之執行問題，尚與原審裁
    定是否合法妥適無涉。
　㈣綜上，抗告意旨以前詞提起抗告，為無理由，應予駁回。　
據上論結，應依刑事訴訟法第412條，裁定如主文。
中　　華　　民　　國　　111 　年　　3 　　月　　15　　日
                  刑事第七庭    審判長法  官  李璧君
                                      法  官  石家禎
                                      法  官  李東柏
以上正本證明與原本無異。
不得再抗告。
中　　華　　民　　國　　111 　年　　3 　　月　　15　　日
　　　　　　　　　　　　　　　　　　　書記官  王紀芸